【裁判字號】    99,易,201
【裁判日期】    990318
【裁判案由】    詐欺
【裁判全文】
臺灣彰化地方法院刑事判決               99年度易字第201號
公  訴  人  臺灣彰化地方法院檢察署檢察官
被      告  乙○○
上列被告因詐欺案件，經檢察官提起公訴（98年度偵字第10485
號、第10759號、99年度偵字第87號），被告於本院準備程序中
就被訴之事實為有罪之陳述，經本院合議庭裁定由受命法官獨任
進行簡式審判程序審理，判決如下：
    主  文
乙○○幫助意圖為自己不法之所有，以詐術使人將本人之物交付
，累犯，處有期徒刑陸月，如易科罰金，以新臺幣壹仟元折算壹
日；又幫助意圖為自己不法之所有，以詐術使人將本人之物交付
，累犯，處有期徒刑陸月，如易科罰金，以新臺幣壹仟元折算壹
日；應執行有期徒刑拾月，如易科罰金，以新台幣壹仟元折算壹
日。
    事  實
一、乙○○前於民國95年間，因犯妨害性自主罪，為臺灣臺中地
    方法院於95年9月25日以95年度訴字第1730號，判處有期徒
    刑4月確定，於96年1月25日縮刑期滿執行完畢，猶不知悔改
    ，其雖可預見金融帳戶提供他人使用，將幫助他人實行犯罪
    ，但仍基於縱有人以其金融帳戶實行詐欺取財犯罪，亦不違
    背其本意之幫助故意，於受綽號「林仔」之不詳姓名、年籍
    成年男子之唆使，於98年8月18日在「林仔」手下帶同下，
    先後至彰化銀行北斗分行、台灣銀行員林分行辦理開戶後，
    於下列時、地，為下列犯行：
(一)於98年8月25日（起訴書誤載為同年、月15日），在臺中市
    ○○路「向日葵泡沫紅茶店」對面，以新臺幣（下同）5千
    元之代價，將其前述申設之彰化銀行北斗分行帳號00000000
    000000號帳戶，提供給真實姓名、年籍不詳、綽號「林仔」
    之詐欺集團成員使用，並交付上開帳戶之存摺、印章、提款
    卡連同密碼等物，而以此方法幫助他人實行詐欺取財犯罪。
    嗣於98年10月20日9時27分許，該詐欺集團所屬成員基於為
    自己不法所有之犯意聯絡，撥打電話予丁○○，自稱其為雲
    林縣警察局警官林進政，並佯稱其發覺丁○○遭冒名開戶，
    需將存款匯入前揭帳戶保管云云，致丁○○信以為真而陷於
    錯誤，於同日匯款118000元至前開乙○○所申設之金融帳戶
    內，乙○○即以此方式幫助「林仔」之詐欺集團取得詐欺犯
    罪所得之財物。丁○○事後方知受騙，經報警而循線查悉上
    情。
(二)於98年10月5日，因其先前積欠真實姓名、年籍不詳、綽號
    「阿棋」之成年男子約20000元，即與「阿棋」約在臺中市
    ○○路「向日葵泡沫紅茶店」，將其所申設前述之臺灣銀行
    員林分行帳號000000000000號帳戶，提供給「阿棋」之詐欺
    集團成員使用，同時交付上開帳戶之存摺、印章、提款卡密
    碼等物，以抵還所欠之款項，以此方法幫助他人實行詐欺取
    財犯罪。嗣於：
 1、98年10月14日9時許，該詐欺集團所屬成員基於為自己不法
    所有之犯意聯絡，撥打電話予戊○○，自稱其係友人吳仲麟
    ，並佯稱：伊急需用錢，希望戊○○能借錢給伊云云，致戊○○信以為真而陷於錯誤，於同日9時50分許，匯款3萬元至
    前開乙○○所申設之金融帳戶內，乙○○即以此方式幫助詐
    欺集團取得詐欺犯罪所得之財物。
 2、98年10月14日12時30分許，該詐欺集團所屬成員基於為自己
    不法所有之犯意聯絡，撥打電話予甲○○之男友，自稱其係
    友人張祖坪，並佯稱：伊急需用錢，希望能借錢給伊云云，
    致甲○○及其男友均信以為真而陷於錯誤，於同日15時許，
    委請其弟林正雄前去匯款8萬元，其中1萬元匯至前開乙○○
    所申設之金融帳戶內（起訴書誤載為7萬元），乙○○即以
    此方式幫助詐欺集團取得詐欺犯罪所得之財物。
 3、98年10月16日13時許，該詐欺集團所屬成員基於為自己不法
    所有之犯意聯絡，撥打電話予丙○○，自稱其係友人黃程裕
    ，並佯稱：伊急需用錢，希望能借錢給伊云云，致丙○○信
    以為真而陷於錯誤，於同日15時7分許，匯款3萬元至前開乙○○所申設之金融帳戶內，乙○○即以此方式幫助詐欺集團
    取得詐欺犯罪所得之財物。
    嗣戊○○、甲○○及丙○○等人事後方知受騙，經報警而循
    線查悉上情。
二、案經丁○○、戊○○、甲○○及丙○○分別訴由彰化縣警察
    局北斗分局、員林分局及高雄縣政府警察局岡山分局報告台
    灣彰化地方法院檢察署檢察官偵查起訴。
    理  由
一、本件被告乙○○所涉為死刑、無期徒刑、最輕本刑為3年以
    上有期徒刑或高等法院管轄第一審案件以外之罪，並於本院
    行準備程序時就被訴事實為有罪之陳述，本院合議庭依刑事
    訴訟法第273條之1第1項規定，裁定改由受命法官獨任行簡
    式審判程序，先予敘明。
二、上開犯罪事實，業據被告於本院準備程序中、審理時均坦承
    不諱，核與證人即告訴人丁○○、戊○○、甲○○及丙○○
    等人於警詢或本院準備程序時證述情節大致相符，復有臺灣
    銀行員林分行98年11月5日98員林營字第009850018761號函
    文所附之被告上開臺灣銀行員林分行帳戶申請人基本資料、
    印鑑卡、國民身分證彰本、開戶照片、交易明細1份、彰化
    銀行北斗分行98年11月3日彰北斗字第0982742號函附被告之
    個人戶顧客資料卡、國民身分證、健保卡影本及交易明細1
    份、告訴人受騙之存款憑條1張、匯款申請書2紙、自動櫃員
    機交細明細表1紙等附卷可資佐證，足見被告自白與事實相
    符，本件事證明確，被告犯行堪予認定，應予依法論科。
三、核被告本件所為，均係犯刑法第30條第1項、第339條第1項
    之幫助詐欺取財罪。而被告於本件犯罪事實一（二）所為，
    係以一幫助行為，使詐騙集團遂行3次詐騙犯行，侵害3位告
    訴人之法益，應依刑法第55條想像競合之規定從一重處斷。
    又被告先後2次幫助詐欺取財犯行，時隔多日，足見犯意各
    別、行為互殊，應分論併罰之。且被告係以幫助之意思參與
    詐欺取財犯罪構成要件以外行之實行，為詐欺取財之幫助犯
    ，爰依刑法第30條第2項規定，皆依正犯之刑減輕之。再被
    告有前揭刑案執行完畢之情形，此有臺灣高等法院被告前案
    紀錄表1份在卷可按，其受有期徒刑之執行完畢後，5年內故
    意再犯本案有期徒刑以上之罪，為累犯，均應依刑法第47條
    第1項規定加重其刑，並依法先加後減之。爰審酌被告前有
    多項犯罪記錄，品行難謂良好，其明知現今社會詐騙事件氾
    濫，仍提供自己之上揭金融帳戶幫助他人詐騙財物，致使詐
    騙集團利用人頭帳戶詐財，影響社會經濟秩序，益添查緝之
    困難，行為實不足取，惟念及被告本身並未實際參與詐欺取
    財之犯行，責難性較小，暨斟酌其犯罪之動機、目的、手段
    、智識程度及其於犯罪後坦承犯行，態度尚佳，然未能與告
    訴人達成和解等一切情狀，分別量處如主文所示之刑，並諭
    知易科罰金之折算標準，且定其應執行之刑，以資懲儆。
據上論斷，應依刑事訴訟法第273 條之1 第1 項、第299 條第1
項前段，刑法第30條第1 項、第2 項、第339 條第1 項、第47條
第1項、第41條第1項前段、第8項、第55條、第51條第5款，刑法
施行法第1條之1，判決如主文。
本案經檢察官紀雅惠到庭執行職務。
中    華    民    國    99    年     3    月    18    日
                  刑事第九庭    法      官  葛永輝
以上正本證明與原本無異。
如不服本判決應於收受判決後10日內向本院提出上訴書狀，並
應敘述具體理由。其未敘述上訴理由者，應於上訴期間屆滿後
20日內向本院補提理由書(均須按他造當事人之人數附繕本)
「切勿逕送上級法院」。
告訴人或被害人對於判決如有不服具備理由請求檢察官上訴者，
其上訴期間之計算係以檢察官收受判決正本之日期為準。
中    華    民    國    99    年    3     月    18    日
                                書  記  官  吳曉玟
附錄本案論罪科刑法條全文：
中華民國刑法第339條
（普通詐欺罪）
意圖為自己或第三人不法之所有，以詐術使人將本人或第三人之
物交付者，處 5 年以下有期徒刑、拘役或科或併科 1 千元以下
罰金。
以前項方法得財產上不法之利益或使第三人得之者，亦同。
前二項之未遂犯罰之。

司法院資訊處製作；財團法人民間司法改革基金會備份。
